【裁判字號】    92,交訴,45
【裁判日期】    920919
【裁判案由】    肇事遺棄罪等
【裁判全文】
臺灣桃園地方法院刑事判決                          九十二年度交訴字第四五號
    公  訴  人  臺灣桃園地方法院檢察署檢察官
    被      告  甲○○
右列被告因肇事遺棄等案件，經檢察官提起公訴（九十二年度偵字第一七一０號），
本院判決如左︰
    主  文
甲○○駕駛動力交通工具肇事，致人受傷而逃逸，處有期徒刑陸月，如易科罰金以參
佰元折算壹日，緩刑肆年。
被訴過失傷害部分公訴不受理。
    事  實
一、甲○○於民國九十一年八月三十日晚間，駕駛車牌號碼９Ｎ—２４７２號自用小
    客車，沿桃園縣中壢市○○○路往中山東路方向行駛，於當晚二十二時七分許，
    途經榮民南路三六六號前，因見前行車輛車速過慢而欲超越，惟其本應注意駕駛
    人駕駛汽車應遵守道路交通標線之指示、汽車行駛時駕駛人應注意車前狀況並隨
    時採取必要之安全措施、在雙向二車道行駛時在劃有分向限制線之路段不得駛入
    來車之車道內，以避免發生危險，而依當時天候晴朗、路面乾燥無缺陷、道路無
    障礙物、視距良好等情，並無任何不能注意之情形，竟疏未注意貿然跨越中央分
    向限制線駛入對向車道，同一時、地適有乙○○騎乘車牌號碼ＬＧ７—８３８號
    重型機車自對向駛至，其見狀雖欲閃避，惟因事出突然，避煞不及，遂迎面對撞
    ，致乙○○當場拋出車外，並受有左膝部挫瘀傷（３×８公分）、右足跟裂傷（
    ２公分）之傷害。詎甲○○明知已駕車肇事致人受傷，非但漠視該情未下車察看
    ，反因畏罪情虛駕車加速逃逸，彼時幸有徐彥暉駕車行經該處而目睹車禍經過，
    嗣經在後追趕機警記下車號告知乙○○報警處理後，始循線查獲。
二、案經乙○○訴由桃園縣警察局中壢分局報請臺灣桃園地方法院檢察署檢察官偵查
    起訴。
    理  由
壹、有罪部分：
一、右揭犯罪事實，業據被告甲○○於警訊、偵查及本院審理中坦承不諱，核與告訴
    人乙○○指訴情節相符，並經證人徐彥暉、江榮忠到庭證稱屬實，且有桃園縣警
    察局道路交通事故調查報告表一份、車損及現場相片八張、證人徐彥暉當庭手繪
    現場圖一紙附卷可稽。按「駕駛人駕駛汽車，應遵守道路交通標線之指示」「汽
    車行駛時，駕駛人應注意車前狀況，並隨時採取必要之安全措施」「汽車在雙向
    二車道行駛時，在劃有分向限制線之路段，不得駛入來車之車道內」，道路交通
    安全規則第九十條前段、第九十四條第三項、第九十七條第二款分別訂有明文，
    被告駕車自應注意上揭規定，而依道路交通事故調查報告表所載，事發當時天候
    晴朗、路面乾燥無缺陷、道路無障礙物、視距良好，被告斷無任何不能注意之情
    ，竟疏於注意因而肇事致告訴人受傷，其顯有過失。又本件事故之發生，既因被
    告之上開過失行為所致，則與告訴人之受傷間自具有相當因果關係，是其過失傷
    害犯行洵堪認定。又被告甲○○肇事致告訴人乙○○受傷後，未為任何必要之救
    護措施，馬上逃離現場，棄已受傷之告訴人於不顧等情，亦據證人即在現場目擊
    本件車禍之徐彥暉於偵查中到庭結證：他撞擊之聲音很大，且是迎面對撞，還加
    速逃逸等情。參以證人徐彥暉與被告甲○○彼此間，素不相識，又無何仇恨及債
    務糾葛存在，自無誣攀被告之理，是其前揭證詞應堪採信，此外復有行政院衛生
    署桃園醫院九十一年九月二日所立診斷證明書一紙在卷足稽，被告甲○○確有駕
    駛動力交通工具肇事，致人受傷後逃逸之事實，灼然甚明。綜上所述，本件事證
    已臻明確，被告犯行堪予認定，應依法論科。
二、被告甲○○駕車肇事致告訴人受傷之後，旋即棄告訴人於不顧，逃逸無蹤部分，
    核犯同法第一百八十五條之四之肇事逃逸罪。爰審酌被告駕駛動力交通工具肇事
    ，致告訴人成傷後隨即逃逸，尤屬不該，惟念犯後已與告訴人就過失傷害部分之
    賠償責任達成和解，足見其尚有悔過之意，告訴人又當庭表示願原諒被告等一切
    情狀，量處如主文所示之刑，並諭知易科罰金之折算標準。末查被告甲○○雖前
    曾受有期徒刑以上刑之宣告，然於八十五年八月二十七日縮短刑期假釋出監後，
    迄假釋期滿之八十五年十二月十六日刑之執行完畢後，五年以內未曾受有期徒刑
    以上刑之宣告，有台灣高等法院被告全國前案紀錄表一紙在卷可考，被告甲○○
    事後並與告訴人達成和解，賠償其所受損失，此據告訴人乙○○陳明在卷，顯然
    已深具悔意，其受此偵審程序及科刑教訓後，當足收警惕之效，信無再犯之虞，
    本院認其所宣告之刑以暫不執行為適當，爰分別諭知被告緩刑四年，以勵自新。
貳、不受理部分：
一、公訴意旨另略以：被告甲○○因前揭肇事行為，同時致告訴人乙○○受有左膝部
    挫瘀傷（３×８公分）、右足跟裂傷（２公分）之傷害，因認被告尚涉犯刑法第
    二百八十四條第一項前段之過失傷害罪嫌。
二、按告訴乃論之罪，告訴人於第一審辯論終結前得撤回其告訴，又告訴經撤回者，
    法院應諭知不受理之判決，刑事訴訟法第二百三十八條第一項、第三百零三條第
    三款定有明文。
三、經查：公訴人認被告甲○○所涉之刑法第二百八十四條第一項前段過失傷害罪，
    依刑法第二百八十七條之規定，須告訴乃論，茲據告訴人乙○○於本院九十二年
    八月二十七日訊問時當庭撤回告訴（本院當日訊問筆錄參照），依照前開法條規
    定，本部分自應諭知不受理之判決。
據上論斷，應依刑事訴訟法第二百九十九條第一項前段、第三百零三條第三款，刑法
第一百八十五條之四、第四十一條第一項前段、第七十四條第二款，罰金罰鍰提高標
準條例第二條，判決如主文。
本案經檢察官邱曉華到庭執行職務
中     華     民     國    九 十 二    年      九      月     十 九     日
                                臺灣桃園地方法院刑事第四庭
                                    法  官   沈 士 亮
右正本證明與原本無異。
如不服本判決，應於判決送達後十日內向本院提出上訴狀( 應附繕本 )，上訴於
臺灣高等法院。
                                    書記官   邱 志 堅
中     華     民     國    九 十 二    年      九      月     十 九     日
附錄本案論罪科刑法條全文：
中華民國刑法第一百八十五條之四
 (肇事遺棄罪)
駕駛動力交通工具肇事，致人死傷而逃逸者，處六月以上五年以下有期徒刑。


司法院資訊處製作；財團法人民間司法改革基金會備份。
